臺灣屏東地方法院民事判決　　　　　　　 95年度訴字第503號
原　　　告　丙○○○
訴訟代理人　乙○○
　　　　　　陳水聰 律師
被　　　告　甲○○
訴訟代理人　許瑜容 律師
上列當事人間請求損害賠償事件，本院於民國96年4 月16日言詞
辯論終結，判決如下：
    主  文
原告之訴駁回。
訴訟費用由原告負擔。
    事實及理由
一、本件原告經合法通知，未於最後言詞辯論期日到場，核無民
    事訴訟法第386 條所列各款情形，爰依被告之聲請，由其一
    造辯論而為判決。
二、原告起訴主張：原告於民國93年11月11日與被告就其所有坐
    落屏東縣恆春鎮○○○段144-1 地號、面積15523 平方公尺
    、持分9/16；同段142-1 地號、面積5693平方公尺；同段
    173-1 地號、面積8894平方公尺；同段173-3 地號、面積
    17507 平方公尺；同段173-4 地號、面積3686平方公尺；同
    段173-5 地號、面積1055平方公尺；同段173-6 地號、面積
    5320平方公尺；同段173-7 地號、面積3685平方公尺；同段
    173-8 地號、面積2075平方公尺等9 筆土地（下稱系爭9 筆
    土地）簽訂不動產買賣契約（下稱系爭契約），約定買賣價
    金為現金新臺幣（下同）220 萬元，另由原告承接系爭9 筆
    土地之銀行貸款1,690 萬元，共計1,910 萬元，原告並依約
    交付發票日分別為93年11月20日、93年12月20日及94年1 月
    31日，金額各為50萬元、70萬元、及100 萬元之支票3 紙予
    被告，依契約約定，被告保證本買賣產權及使用權完整無任
    何瑕疵，如有出租、設定他項權利或來歷不明發生糾紛等情
    事，除本約另有約定外，應由被告於移轉登記前負責釐清。
    原告承買系爭土地時其上坐落有未辦保存登記建物一棟（下
    稱系爭建物），依約應隨土地一併過戶，詎原告發現系爭建
    物係登記為他人名義（第三人蔡財源），復遭被告僱工拆除
    ；被告未能依約在94年1 月31日前將產權處理清楚，並將土
    地完整交付原告，顯已構成違約，被告應自94年2 月1 日起
    ，按日以19,100元計付賠償金予原告，經催告仍置之不理。
    原告現僅請求被告返還已給付之120 萬元及代付之銀行利息
    。又被告於94年3 月28日寄發存證信函後，原告仍持續向銀
    行繳付貸款利息，被告未提出異議，應認為契約未解除。爰
    依債務不履行之損害賠償法律關係，提起本件訴訟，並聲明
    ：被告應給付原告200 萬元，暨自起訴狀繕本送達翌日起（
    即95年11月25日）起至清償日止，按年息百分之5 計算之利
    息。
三、被告抗辯：兩造於93年11月11日簽訂系爭契約，約定由原告
    向被告購買系爭9 筆土地，依約原告應於94年1 月31日以前
    辦理債務人變更，或重新辦理抵押設定貸款。原告未能依約
    如期於94年1 月31日前辦理承受或清償系爭契約之銀行貸款
    ，被告應原告請求同意渠緩期履行，惟遲至同年3 月間原告
    仍未能依約履行，被告乃於94年3 月25日以恆春郵局第27號
    存證信函通知原告系爭買賣契約解除，原告不得請求賠償損
    失及返還已收訂金，另原告業於同年月28日收受該函，是系
    爭契約應於94年3 月28日合法解除，原告遲至同年10月28日
    發函請求損害賠償，顯屬無據。再者原告主張被告違約情事
    均非事實，系爭土地固曾蓋有未保存登記建物，原為被告於
    78年間出資興建，嗣訴外人蔡財源及黃榮龍於92年9 月18日
    與被告就系爭土地及地上建物訂定與本件相同買賣條件之不
    動產買賣契約，因蔡財源未能依約辦理承受或清償銀行貸款
    ，經調解後蔡財源仍未能依調解條件履行，被告乃於93年11
    月3 日持調解書辦理回復所有權登記完成，因系爭建物業已
    殘破不堪使用，並於同年11月間雇工將系爭建物拆除，本件
    買賣並無產權不清之情，亦無原告所主張有他人占用土地之
    情事。並聲明：原告之訴駁回。
四、原告主張兩造於93年11月11日就系爭9 筆土地簽訂系爭買賣
    契約，約定第一期款定金50萬元、第二期款於93年12月20
    日付70萬元、第三期款於94年1 月31日前，辦理產權移轉過
    戶完成及承受或清償乙方原貸款金額新台幣1690萬元後，支
    付新台幣100 萬元。原告已支付第1 、2 期款合計120 萬元
    予被告，第3 期款100 萬元未支付，又系爭土地上原建有未
    保存登記建物1 棟，嗣經被告雇工拆除等情，業據原告提出
    不動產買賣契約書（見本院卷第6 至13頁）為證，且為兩造
    所不爭執，堪信為真正。
五、本件爭執點：
　　(一)系爭契約是否解除？(二)若未解除，被告有無違約？原告得
　  否請求被告給付違約金？茲審酌如下：
(一)、系爭契約是否解除？
(1)、被告抗辯原告未依約如期清償或承受銀行貸款，被告已於94
    年3 月28日以存證信函通知原告解除契約云云，原告則主張
    其於收受存證信函後，仍繼續向銀行付款，被告未表異議，
    故認為被告仍承認系爭契約存在等語，經查，按系爭契約第
    2 條及其他約定事項第2 、3 款之約定「買方承受銀行貸款
    ，最遲應於94年1 月31日以前辦理債務人變更，或重新辦理
    抵押設定貸款。買方未能如期於約定期間內辦理債務人變更
    或清償原債務人貸款，該買賣契約應自動撤銷，賣方已收受
    價金不予退還，買方不得要求賠償損失。」、第11條約定「
    甲方（原告）違反本契約各條之一者，經乙方催告限期履行
    ，逾期仍不履行者，即予解除契約，乙方得沒收甲方已付之
    全部金額，雙方絕無異議。」（見本院卷第12頁），原告於
    94年1 月31日並未辦理債務人變更及重新設定抵押貸款，此
    為原告所不否認，被告已於94年3 月25日以存證信函通知原
    告履行，復為原告所知悉，此有存證信函及原告收受之存證
    信函回執影本在卷可稽（見本院卷第45、46頁），原告迄今
    仍未辦理系爭土地之債務人變更，此有土地謄本、恆春鎮農
    會及臺灣土地銀行潮州分行96年4 月17日潮逾字第96000017
    1 號函在卷可稽（見本院卷第117 至134 、140 至142 頁）
    ，是原告已逾契約約定之辦理承受或清償系爭契約之銀行貸
    款期限，已違反系爭契約第2 條及其他約定事項，被告依約
    解除買賣契約，並抗辯系爭契約業已解除，自屬有據。
(2)、原告雖另主張其於被告發存證信函後仍有持續繳納利息，故
    認被告承認契約之存在等語，惟查，原告確未依約如期辦理
    債務人變更，業經說明如上，已構成明顯違約，其自行繳納
    貸款利息，並無法補正上開違約之情事，被告自仍得行使契
    約解除之權利。再者，原告先主張系爭契約有產權不清之情
    形，而拒絕給付第3 期款項並提起本件訴訟，復又以仍有繳
    納貸款利息，而認契約存在等語，按若原告確認系爭契約產
    權不清，被告構成違約，即應主張解除契約，拒絕繳納利息
    ，請求損害賠償，惟其復又繳納利息，顯認其認契約並無違
    約，是其對契約是否存在，已有自相矛盾之認知。
(3)、又系爭土地所有權人確為被告，此有土地謄本在卷可稽，原
    告雖主張土地上前有之建物稅籍資料名義人仍為訴外人蔡財
    源，產權不清楚等語，惟該建物實際所有權人確為被告，此
    有屏東縣恆春鎮調解委員會調解書93年民調字第70號及地價
    稅單在卷可稽（見本院卷第58頁），是並無產權不清之情事
    存在，況此建物於93年11月份即已拆除，此有臺灣屏東地方
    法院檢察署95年度偵字第6611號不起訴處分書在卷可稽，是
    系爭土地上既無建物，土地為被告所有，顯無產權不清之情
    事存在，而原告既自承於94年3 月25日收受存證信函即建物
    拆除後仍有繳納貸款利息，顯認其繳納利息並非繫於系爭建
    物之產權是否清楚，其復執產權不清楚，而謂有違約情事提
    起本件訴訟請求給付賠償金，顯屬無據。
(二)、綜上所述，系爭契約既因原告違約業已解除，原告依契約提
    起本件訴訟，顯無理由，應予駁回。
六、結論，原告之訴無理由，應民事訴訟法第385 條第1 項前段
    、第78條，判決如主文。
中　　華　　民　　國　　96　　年　　4 　　月　　30　　日
                  民事第二庭    法　官　吳思怡
正本係照原本作成。
如不服本判決，應於送達後20日內，向本院提出上訴狀。
中　　華　　民　　國　　96　　年　　4　　月　　30　　日
                                書記官　王秋淑
